【裁判字號】    98,訴,1230
【裁判日期】    980922
【裁判案由】    確認股東關係不存在
【裁判全文】
臺灣板橋地方法院民事判決              98年度訴字第1230號
原      告  乙○○
            丙○○
被      告  碩遠企業有限公司
法定代理人  甲○○原名王克.
            戊○○原名蕭光輝.
上列當事人間確認股東關係不存在事件，本院於民國98年9月8日
言詞辯論終結，判決如下：
    主      文
確認原告乙○○與被告間出資額新台幣參拾萬元之股東關係不存
在。
確認原告丙○○與被告間出資額新台幣參拾萬元之股東關係不存
在。
訴訟費用由被告負擔。
    事實及理由
一、程序方面：
    (一)按解散之公司除因合併、分割或破產者外，應行清算。解
      散之公司於清算範圍內，視為尚未解散。公司經中央主管
      機關撤銷或廢止登記者，準用前開規定。又公司之清算人
      ，在執行職務範圍內，為公司負責人；有限公司之清算，
      以全體股東為清算人，但公司法或章程另有規定或經股東
      決議，另選清算人者，不在此限。再按清算人有數人時，
      得推定一人或數人代表公司，如未推定時，各有對於第三
      人代表公司之權。關於清算事務之執行，取決於過半數之
      同意。公司法第24條、第25條、第26條之1 、第8 條第2
      項、第113 條準用第79條、第85條第1 項定有明文。被告
      業經主管機關經濟部於民國93年3 月11日以經授中字第
      09334648880 號函廢止其公司登記，有被告之變更登記事
      項卡1 份在卷可稽（見本院卷第24至25頁），並經本院依
      職權調閱被告登記案卷查明無訛。被告依上開規定原應行
      清算，惟其未向公司所在地之本院呈報清算人，此有本院
      辦理民事電話查詢登記表附卷可憑。被告公司之股東有甲
      ○○（原名王克）、丁○○、丙○○、乙○○及戊○○
      （原名蕭光輝），原告於本件以甲○○（原名王克）、
      戊○○（原名蕭光輝）為被告之法定代理人，即無不合，
      先予敘明。
    (二)按確認法律關係之訴，非原告有即受確認判決之法律上利
      益者，不得提起之，民事訴訟法第247條第1項前段定有明
      文。所謂即受確認判決之法律上利益，須因法律關係之存
      否不明確，致原告在私法上之地位有受侵害之危險；亦即
      原告主觀上認其在法律上之地位有不安之狀態存在，而此
      種不安之狀態得以對於被告之確認判決除去者即屬之。本
      件原告主張渠等於92年4 月15日向經濟部中部辦公室申請
      拋棄在被告公司之投資額各新台幣（下同）30萬元，嗣經
      濟部於92年7月1日發函通知原告拋棄投資額已生效力，並
      告知曾兩度函請被告辦理股東出資轉讓變更登記，惟被告
      至今仍未辦理，爰依法起訴確認股東職務不存在等語。倘
      原告能取得本件確認之訴之勝訴判決，除得持以向主管機
      關辦理股東廢止登記外，亦可除去依公司法第113 條準用
      第79條至96條等基於清算人地位之規定而可能負擔法律責
      任之不安狀態。從而，原告提起本件確認之訴，應認有即
      受確認之法律上利益。
二、原告主張：渠等於92年4 月15日向經濟部中部辦公室申請拋
    棄在被告公司之投資額各30萬元，嗣經濟部於92年7 月1 日
    發函通知拋棄投資額已生效力，並告知曾兩度函請被告辦理
    股東出資轉讓變更登記，惟被告至今仍未辦理之事實，業據
    提出有限公司變更登記事項卡、存證信函暨其回執、經濟部
    92年7 月1 日經授中字第092322 64310號函、98年4 月13日
    經授中字第09832071990 號函為證，並經本院向經濟部調取
    被告公司登記全卷核對無訛。是原告主張其於92年間已拋棄
    對被告公司各30萬元之投資額，並非被告公司之股東，堪予
    採信。被告空言抗辯：不知原告有無拋棄股東權等語，不足
    採取。
三、從而，原告請求確認與被告公司間股東關係不存在，為有理
    由，應予准許，爰判決如主文第一、二項所示。
四、結論：原告之訴為有理由，依民事訴訟法第78條，判決如主
    文。
中    華    民    國    98    年    9     月    22    日
                  民事第二庭法  官  陳麗玲
以上正本係照原本作成
如對本判決上訴，須於判決送達後20日內向本院提出上訴狀
中    華    民    國    98    年    9     月    22    日
                            書記官  粘建豐


司法院資訊處製作；財團法人民間司法改革基金會備份。
